【裁判字號】    92,交聲,28
【裁判日期】    920630
【裁判案由】    違反道路交通管理處罰條例聲明異議
【裁判全文】
臺灣苗栗地方法院交通事件裁定                      九十二年度交聲字第二八號
    受處分人即  乙○○
    異  議  人
    代  理  人  甲○○
    原處分機關  交通部公路總局新竹區監理所苗栗監理站
右列受處分人因違反道路交通管理處罰條例案件，對於交通部公路總局新竹區監理所
苗栗監理站所為之處分（九十二年二月二十一日竹監苗字第裁五四─ＧＣ00000
00號裁決書），聲明異議，本院裁定如左：
    主  文
原處分撤銷。
乙○○汽車所有人，未領用牌照行駛汽車，處罰鍰參仟陸佰元，並禁止其行駛。
    理  由
一、本件異議意旨略以：異議人即受處分人駕駛未經核准領用牌照之ＹＡＭＡＨＡ廠
    牌，引擎號碼Ｐ五０一Ｅ─０一０四七五號之重型機車行駛公路，於民國（下同
    ）九十二年二月十四日十時十二分許，在台中市○○路及國光路口為警查獲，並
    依道路交通管理處罰條例第十二條第一項第二款之規定舉發，填掣中市警交字第
    ＧＣＯ─四五０六六號違規通知單移送處理，原處分機關因而以竹監苗字第裁五
    四─ＧＣ0000000號裁決書，裁處異議人罰鍰新台幣（下同）三千六百元
    ，車輛並沒入之。惟異議人當日駕駛之機車係在日本整車購入後，經拆解並以原
    車零件整批辦理進口，再組合還原之組裝車，而非「拼裝車」，原處分機關認係
    拼裝車輛，據以裁處異議人罰鍰及沒入，認事用法俱有違誤，為此聲明異議等語
    。
二、按汽車（含機器腳踏車在內）未領用牌照行駛者，處汽車所有人三千六百元以上
    七千二百元以下罰鍰，並禁止其行駛，道路交通管理處罰條例第十二條第一項第
    一款定有明文。
三、經查：
（一）異議人於前開時、地，騎乘未領用牌照之重型機車為警查獲之事實，為其於聲
      明異議狀中所自認，且有台中市警察局中市警交字第ＧＣＯ─四五０六六號舉
      發違反道路交通管理事件通知單影本乙紙在卷足稽，足見異議人確有騎乘未領
      用牌照機車違規之情事。又異議人所有遭查扣未領用牌照之重型機車，產品名
      稱為ＹＡＭＡＨＡ，引擎號碼Ｐ五０一Ｅ─０一０四七五號，係鈺榮有限公司
      在日本整車購入後，經拆解並以原車零件整批辦理進口，於九十二年一月三日
      報關進口後，再組合還原成完整之機車，另以十八萬多元價格讓渡給異議人等
      情，有異議人提出該車之進口報單影本及原廠資料各乙份在卷足稽，並經異議
      人之代理人甲○○到院陳述明確。
（二）次按，道路交通管理處罰條例第十二條第一項第二款所謂拼裝車輛，應係指由
      不同車輛零件及主要結構拼湊而成之車輛。此種車輛未經主管機關核准並領用
      牌照之前，依同條例第十二條第一項第二款、第二項之規定，禁止在道路上行
      駛並應予沒入，揆其立法意旨，無非為保障大眾交通安全，惟究其實質，則係
      因「拼裝車」在駕駛使用上之安全性堪慮，為維護用路人之公共安全及交通秩
      序之公共利益，故有禁止行駛並沒入之必要。而各型量產車輛於正式出廠上市
      前之研發階段，其機電、引擎、動力傳輸、車身結構等各部系統，均經原廠縝
      密精心之設計，再以系統整合之方式，詳為計算、測試、調校各系統於組合整
      車中之調諧性及合適性，其目的除在使各部系統經組裝成車之後，均能發揮原
      先設計之最佳性能外，更在使各部系統之運轉功率及輸力負荷之許容性或耐受
      度，彼此間緊密配合，相互調諧為用，而無倚輕倚重之失衡現象，以確保將來
      量產上市之「整車」於使用上之安全性，職是，若未經此一嚴謹程序所設計、
      檢測及製造之車輛，其安全性顯然堪慮，固無異論，至若任意改裝非屬原廠設
      計規範或容許代換之零件，因已更動並破壞「整車」既有設計之系統調諧性及
      合適度，且未經原廠重行調校及測試，各系統整合運作是否緊密緊密順暢，亦
      非無疑，同有危及行車安全之虞。由是，茲禁止「拼裝車」在公路上行駛之立
      法本旨，既係著眼於使用上之不安全性，則基於上開說明，即不難尋繹出「拼
      裝車」之應有意涵，詳言之，基於使用安全性之考量，任何非由合格正式車廠
      所設計、製造出廠之車輛或在原廠車上任意改裝非屬原廠設計規範或容許代換
      之零件，因其整車結構並不曾或更動後未再經原廠之嚴謹檢測及調校，使用上
      具有潛在之危險性，此二種車輛均屬所謂之「拼裝車」，至若將原廠車完全拆
      解後，再以原車或原設計規範容許代換之零件重行組裝成車，並未更動或破壞
      「整車」既有設計之系統調諧性及合適度，則仍屬原廠車而非「拼裝車」，抑
      且，此種依循原廠設計規範，按圖索驥之組裝過程，不涉及高深造車工藝或技
      術理念，亦毋庸甫以精密儀器精算各部系統或系統整合之數據、係數，祇須孰
      於車輛組裝技術之人即可妥善為之，非必以原廠為要。本件異議人所有之重型
      機車，既為在日本購買之量產車，係屬由ＹＡＭＡＨＡ廠此一世界知名之合格
      正廠所設計、製造出廠之機車，顯非雜牌廠家所自行「拼湊組裝」之機車可堪
      比擬，又即便扣案之重型機車係以零件名義進口後再組裝成車，惟其係以原廠
      之整車零件重行組裝而成，並未改用非屬原廠設計規範或容許代換之零件，對
      於「整車」既有設計之系統調諧性及合適度未有任何更動或破壞，且非必由原
      廠組裝不可，核其組裝之過程，與一般車輛進廠大修或全車鈑金時，各部零件
      均經完全拆解並於修竣之後再予重行組裝之情無異，依前述，此際組裝還原之
      成車自仍屬原廠車，是未能率予「拼裝車」視之。
（三）原處分機關援引交通部八十四年十一月八日交路（八四）字第０四二六九０號
      之函示，略謂：合法由海關進口之拼組重型機車僅為「零組件」而非「完整車
      」云云。然車輛是否惟「拼裝車」，此為有關設計、製造或改裝層面之問題，
      至於有無來歷憑證，則屬車輛「流通過程」是否適法之問題，二者範疇迥然不
      同，「拼裝車」固均無來歷憑證，惟欠缺來歷憑證者則非必均屬「拼裝車」，
      原處分機關認無來歷憑證者即為「拼裝車」，顯將南轅北轍之概念混為一談，
      且已逾越「拼裝車」之文義可能範圍，縱令異議人取得系爭重型機車之過程有
      違其他法令，亦應由主管機關引用相關規定予以正確適法之處置，殊無出諸牽
      強附會之曲法方式，將此種未經更動原廠設計規範而重行組裝還原之原廠車，
      妄以解釋成「拼裝車」之餘地。雖交通部自九十一年七月一日起已開放一五０
      西西以上之重型機車進口與領照相關規定，而異議人於重型機車開放進口後，
      仍私下取得以零組件名義進口後組裝之原廠重型機車，然因仍未改變日本ＹＡ
      ＭＡＨＡ原廠所設計、製造之事實，該部重型機車並不會因開放進口後即成為
      所謂之「拼裝車」。原處分機關另謂：因零件完稅較低，整車完稅較高，異議
      人有逃漏機車牌照稅之嫌云云，然此乃財政部所屬海關課稅標準是否妥適，不
      可將賦稅與是否屬於拼裝車之問題混為一談。原處分機關又援引強制汽車責任
      保險法規定，認為未經公路監理機關依法核發牌照之汽機車車輛，常衍生肇事
      者逃逸無法察看其車牌號碼，亦無法使受害者得到合理之傷害理賠，影響交通
  安全甚鉅，沒入該車輛予以銷毀有其必要性云云乙節，然本件異議人所有之重
      型機車，既非屬拼裝車輛，更非「農用車」所可比擬，職司核發牌照之主管機
      關，並非無解決之道，是否應考慮將類此重型機車列入檢驗合格後核發牌照予
      以列管，原處分機關之疑慮自可消除。
（四）綜上所述，異議人所騎乘未領有牌照之重型機車既非屬「拼裝車」，原處分機
      關未經詳查細酌，遽以「拼裝車」論之，逕依道路交通管理處罰條例第十二條
      第一項第二款及第二項之規定，裁處異議人罰鍰及沒入該車輛，其認事用法俱
      有違誤，異議意旨執此指摘原處分不當，為有理由，本院自應將原處分撤銷，
      並審酌異議人違規情節，改依同條例第十二條第一項第一款之規定，為如主文
      所示之裁定。
四、據上論斷，應依道路交通案件處理辦法第二十條，裁定如主文。
中      華      民      國      九十二    年      六      月    三十    日
                               臺灣苗栗地方法院交通法庭
                                       法  官  柳 章 峰
右正本證明與原本無異。
如不服本裁定，應於裁定送達後五日內向本院提出抗告狀。
           書記官  歐 明 秀
中      華      民      國      九十二    年      六      月    三十    日


司法院資訊處製作；財團法人民間司法改革基金會備份。
